【裁判字號】    97,交聲,370
【裁判日期】    970731
【裁判案由】    違反道路交通管理處罰條例聲明異議
【裁判全文】
臺灣士林地方法院交通事件裁定         97年度交聲字第370號
原處分機關  臺北市交通事件裁決所
異  議  人
即受處分人  乙○○
代  理  人  甲○○
上列異議人即受處分人因違反道路交通管理處罰條例案件，對於
臺北市交通事件裁決所於民國97年3 月26日所為之處分（原處分
案號：北市裁二字第裁22-C00000000號），聲明異議，本院裁定
如下：
    主  文
異議駁回。
    理  由
一、異議意旨略以：駕駛人甲○○於民國97年2 月17日3 時許，
    駕駛異議人即受處分人乙○○所有車號7E─6060號自小客車
    行經臺北縣臺二線萬里加油站時，遭執勤警察攔停舉發其有
    「裝設HID 頭燈，未經檢驗而行駛」之違規，惟伊並無裝設
    HID 頭燈，該車大燈仍為原廠頭燈，且已於96年12月24日經
    檢驗合格，又執勤警察攔檢時亦無會同監理機關專業人員依
    其職責為專業認定，再執勤警察攔檢時態度惡劣，非但無憑
    無據即加以攔停，攔停後亦未立即告以攔檢事由，攔檢過程
    亦刻意延宕，與警察勤務條例第11條第3 款有違，對原處分
    有所不服，為此聲明異議云云。
二、原處分意旨略以：異議人所有車號7E─6060號自小客車，於
    97年2 月17日3 時許行經臺北縣臺二線萬里加油站時，遭臺
    北縣政府警察局金山分局執勤警察發現該自小客車之頭燈變
    更為氣體放電式頭燈設備（HID ）而攔停稽查，駕駛人甲○
    ○當場承認使用氣體放電式頭燈設備，經查核其汽車行照，
    亦發現該車未向公路監理機關檢驗合格並變更登記，遂依法
    製單舉發，經原處分機關臺北市交通事件裁決所認定違規事
    實明確，爰依道路交通管理處罰條例第18條第1 項之規定，
    裁處異議人新臺幣三千六百元之罰鍰，並責令檢驗。
三、經查：
  (一)按汽車車身、引擎、底盤、電系等重要設備變更或調換，或
    因交通事故遭受重大損壞修復後，不申請公路主管機關施行
    臨時檢驗而行駛者，處汽車所有人二千四百元以上九千六百
    元以下罰鍰，並責令其檢驗，道路交通管理處罰條例第18條
    第1 項定有明文。
  (二)異議人所有前開車輛於前揭時地遭臺北縣政府警察局金山分
    局執勤警察攔停舉發有「裝設HID 頭燈，未經檢驗而行駛」
    之違規，有臺北縣政府警察局北縣警交字第C00000000 號舉
    發違反道路交通管理事件通知單影本一紙在卷可稽。
  (三)再據證人即製單舉發警察丙○○於本院審理時結證稱：「（
    請陳述受處分人甲○○交通違規之事實？〈提示違規單〉）
    97年2 月17日3 時我們在執行防飆勤務，駕駛人甲○○駕駛
    7E─6060號自小客車，當時有三、四部車子，經我們同仁攔
    停，發現該部車的車燈超亮，我們請駕駛人打開引擎蓋，讓
    我們檢視是否有裝設氣體放電式設備，駕駛人坦承有裝設HI
    D 頭燈，我們有看駕駛人的行照，行照上未經監理機關檢驗
    紀錄，因為裝設HID 頭燈檢驗合格，會在行照上註記，因為
    HID 頭燈會有炫光，會影響對向車輛駕駛人視線，所以我們
    依法告發，當天也有V8錄影」、「（駕駛人甲○○當場有承
    認裝設HID 頭燈嗎？）他當時有承認，我們有用V8錄影（6
    分10秒）。〈庭呈光碟一片〉」、「（對駕駛人甲○○於本
    院訊問時陳述，他沒有坦承有裝設HID 頭燈，有何意見？〈
    提示並告以要旨〉）他確實有坦承裝設HID 頭燈，有光碟片
    可以佐證」等語屬實（見本院97年5 月23日訊問筆錄），又
    經本院當庭勘驗現場採證光碟，勘驗結果：「警員要求甲○
    ○打開汽車引擎蓋，甲○○回答『我不要打開引擎蓋，你們
    說我有裝設HID 讓你們看大燈』，警員繼續要求甲○○打開
    引擎蓋，查看有無裝設HID 頭燈，甲○○說『你們已經留我
    一小時在吹風』，警員說『我有錄影存證，我要強制打開引
    擎蓋的話，也可以打開』，甲○○回答『你們可以打開』，
    警員問『引擎蓋是否藏有毒品』，甲○○回答『引擎蓋裡面
    怎麼可能會藏有毒品』，甲○○仍不願打開引擎蓋，回答『
    我有裝HID ，讓你開單（6 分30秒）』」等情，有勘驗筆錄
    在卷可憑（見本院97年7 月18日訊問筆錄），核與證人上開
    證言相符。
  (四)又按交通警察製單舉發違反道路交通管理處罰條例所列之違
    規事實，本質上為行政處分，係公務員基於職務上權力，依
    法就特定之具體事件所為具公法上效果之單方行政行為，基
    於公務員為公法上行為具有公信力之原則，該行政行為當可
    被推定為真正，其據以依法處分之事實認定亦為正確無誤，
    此公信原則，乃立法者賦予行政機關制定違反道路交通事件
    統一裁罰標準及處理細則，使執勤警察得當機處分，以維護
    交通秩序、安全之行政目的。而道路交通管理處罰條例科處
    行政罰事件，依據公法爭議之舉證責任分配法則，固應先由
    行政機關就其業已履踐相關正當法律程序，以及人民應受處
    罰之客觀違反法令行為，負證明之責，受處罰人就行政機關
    已為相當證明之前開事項，若主張欠缺主觀歸責條件或為其
    他抗辯，亦須就其所辯提出反證。至交通警察執勤態度、執
    勤方法等事項之糾正管理權責，並非本院之職權範圍，蓋植
    基於權力分立之機制，本院審認之範圍僅在於確定違規事實
    之有無及法規範涵攝、適用、評價之適當與正確與否，類如
    交通警察執勤態度、執勤方法等警察機關內部行政管理事項
    ，乃系爭行政機關行政保留之核心內容，本院基於權力分立
    之機制權責實無審認及置喙之餘地，是異議人若認為執勤警
    察有上開情事，宜依循行政救濟之管道，向系爭行政機關反
    應上開情節尋求改正衡平之方法，併此敘明。
  (五)綜上所述，異議人之異議理由，應屬卸責之詞，委無可採。
    本件事證明確，異議人違規行為堪以認定。原處分機關認為
    異議人違規事實明確，爰依道路交通管理處罰條例第18條第
    1 項之規定，裁處異議人新臺幣三千六百元之罰鍰，並責令
    檢驗，核無不當。本件異議為無理由，應予駁回。
四、據上論斷，應依道路交通案件處理辦法第19條，裁定如主文
    。
中    華    民    國    97    年     7    月    31    日
                  交通法庭法  官     周明鴻
以上正本證明與原本無異。
如不服本裁定應於裁定送達後5 日內向本院提出抗告狀。
                          書記官     丁梅芬
中    華    民    國    97    年    7     月    31    日


司法院資訊處製作；財團法人民間司法改革基金會備份。
